【裁判字號】    98,交簡上,2
【裁判日期】    980707
【裁判案由】    過失傷害
【裁判全文】
臺灣雲林地方法院刑事判決             98年度交簡上字第2號
上訴人  即
被      告  甲○○
上列上訴人因過失傷害案件，不服本院虎尾簡易庭中華民國98年
2 月19日97年度六交簡字第162 號刑事簡易判決（檢察官聲請簡
易判決處刑案號：97年度偵字第1874號），提起上訴，本院第二
審合議庭判決如下：
    主  文
上訴駁回。
甲○○緩刑貳年。
    事  實  及  理  由
一、犯罪事實：
    甲○○於民國96年9 月8 日晚間，駕駛車牌號碼GX-5457 號
    自小客車，沿國道1 號高速公路由南往北方向行駛，於同日
    晚間6 時45分許，行經北向244.3 公里（聲請簡易判決處刑
    書誤載為244.39公里）之外側車道時，應注意車前狀況，並
    隨時採取必要之安全措施，暨應注意汽車在同一車道行駛時
    ，除擬超越前車外，與前車之間應保持隨時可以煞停之距離
    ，而依當時天候晴、夜間有照明、柏油路面乾燥無缺陷、無
    障礙物、視距良好，並無不能注意之情事，適有欲下交流道
    至臺78線快速道路之丙○○駕駛車牌號碼H4-2072 號自小客
    車搭載乙○○，靠外側車道行駛於甲○○前方，因甲○○多
    次轉頭查看路旁所設置之標誌牌，而疏未車前狀況，並保持
    隨時可煞停之距離，致從後方追撞丙○○所駕駛之上開自小
    客車，造成丙○○受有頭部外傷併腦震盪、頸部挫傷之傷害
    ，乙○○受有左足、上唇、背部挫傷之傷害。甲○○於肇事
    後，偵查機關未發覺犯罪前，向到場處理之國道公路警察局
    第4 警察隊斗南分隊警員湯志堅坦承肇事，而自首並接受本
    院裁判。
二、認定犯罪事實所憑之證據及理由：
  (一)證據能力部分：
  按訊問被告應先告知左列事項︰1 、犯罪嫌疑及所犯所有罪
    名。罪名經告知後，認為應變更者，應再告知。2 、得保持
    緘默，無須違背自己之意思而為陳述。3 、得選任辯護人。
    4 、得請求調查有利之證據。刑事訴訟法第95條定有明文。
    另刑事訴訟法第159 條第1 項復規定：「被告以外之人於審
    判外之言詞或書面陳述，除法律有規定者外，不得作為證據
    。」，惟「被告以外之人於審判外之陳述，雖不符前4 條之
    規定，而經當事人於審判程序同意作為證據，法院審酌該言
    詞陳述或書面陳述作成時之情況，認為適當者，亦得為證據
    。」刑事訴訟法第15 9條之5 亦有明文。再者，當事人、代
    理人、辯護人或輔佐人聲請調查之證據，法院認為不必要者
    ，得以裁定駁回之。刑事訴訟法第163 條之2 第1 項規定甚
    明，足供法院調查證據、進行訴訟程序之依據。
  被告甲○○不同意被告96年9 月8 日及97年3 月6 日21時29
    分至22時27分、22時55分至23時22分之警詢筆錄、證人丙○○、乙○○警詢及偵訊筆錄之證據能力。本院認為：
  (1)被告於96年9 月8 日及97年3 月6 日21時29分至22時27分之
    警詢筆錄，觀諸上開筆錄訊問過程（見警卷第4 至11頁），
    均有告知被告三權利，並於筆錄末頁有被告親筆簽名，皆未
    見有何不法取供之事實，且均出於被告自由意志，被告不同
    意上開供述筆錄有證據能力，卻未說明有何非法取供之情形
    ，並無可取。至於被告於97年3 月6 日22時55分至23時22分
    之警詢筆錄（見警卷第12至14頁），警察於訊問被告時，並
    未告知被告三權利，而所供述之內容既與被告前揭警詢筆錄
    大致相同，本院認為前述筆錄無再行調查之必要，爰依刑事
    訴訟法第163 條之2 第1 項之規定，駁回檢察官調查證據之
    聲請，則該筆錄證據能力之有無，不再論述。
  (2)證人丙○○、乙○○之警詢筆錄，均屬被告以外之人於審判
    外之陳述，且無證據釋明其可信性及必要性，依上開刑事訴
    訟法第159 條第1 項之規定，不得作為證據。至於證人丙○○、乙○○之偵訊筆錄，已依法具結，擔保其製作當時外部
    、客觀之可信性，故有證據能力。
  (3)其餘本案判決所引用之供述書面證據，被告同意列為證據調
    查，本院審酌該書面作成時之情況，認為適當，依刑事訴訟
    法第159 條之5 第1 項之規定，均具證據能力。
  (二)證明力部分：
  被告固坦承於上開時、地駕駛前揭自小客車，因過失自後追
    撞丙○○所駕駛之自小客車，並致丙○○及乙○○受有傷害
    之事實，惟矢口否認有檢察官所指未注意車前狀況、未保持
    隨時可煞停距離之過失，辯稱：被告於轉頭看標誌牌前，仍
    有注意與丙○○所駕駛之車輛保持安全距離，是因為丙○○
    車速突然變慢，導致被告煞車不及，始與丙○○發生車禍，
    是就本件車禍之發生，丙○○亦有過失云云。經查：
  (1)被告於警詢時業已供稱：當時我行駛在外側車道，因我有老
    花眼看不清楚路標，由於在我前面車輛距離很遠，看起來很
    小，所以我就往右側看我前方的路標看我開到那裡了，第1
    次沒有看清楚，我看前方的車輛還有很遠，所以我才再看第
    2 次，結果我頭再轉回來轉正看前方時，就看到與前方車輛
    距離很近，然後我就煞車，但仍煞車不及，就撞上前方車輛
    肇事等語，而本件車禍肇事現場為高速公路匝道處，附近確
    實均設置有標誌牌，此有現場照片、道路交通事故現場圖附
    卷可證（參警卷第33、49至54頁），足見被告係因屢次分心
    查看路旁之標誌牌，而無法注意車前狀況，並與前車保持隨
    時可以煞停之距離，致撞及前方丙○○所駕駛之自小客車。
  (2)被告雖辯稱以證人丙○○駕駛之自小客車所遺留僅4.6 公里
    之煞車痕，換算其時速應僅30公里云云，然證人丙○○於本
    院審理時具結證稱：我要下交流道時，走外側車道，車速大
    概是8 、90公里，我是跟前面的車走，那天車也比較多，被
    告撞到我的時候，跟我說她在看路標等語（見本院卷第63頁
    背面至第64頁背面），與其於偵查中證稱：當天是星期6 ，
    車子很多，我跟著前方的車走，我要下交流道時，在200 公
    尺處就有打方向燈，跟著前方也要下交流道的車走，不知道
    原因就被撞了，是在交流道上有劃線、三角點的前面被撞；
    被撞到後我的車頭是往右的，當時我是要下交流道；發生車
    禍前，我要下交流道300 公尺前就已在外側車道上，車速有
    7 、80等語大致相符（見偵卷第9 頁）。被告前雖亦曾對證
    人丙○○提起過失傷害之告訴，然業經臺灣雲林地方法院檢
    察署檢察官為不起訴處分確定，此有臺灣雲林地方法院檢察
    署97年度偵字第1874號不起訴處分書附卷可佐（見偵卷第17
    至18頁），且兩造間之民事賠償糾紛亦經原審調解成立，有
    調解筆錄在卷足稽（見原審卷第9 頁），被告事後雖拒絕履
    行，惟兩造於本院審理前一日復再度就和解金額進行磋商，
    而達成由被告給付新台幣10萬元予告訴人丙○○及乙○○之
    合意，被告並當庭如數給付予告訴人，此有本院審理筆錄在
    卷可證（見本院卷第74頁），是丙○○於本院為上開證述時
    ，就本件車禍所生之刑事責任已確定，所受之民事賠償金額
    亦已取得，本案之犯罪事實如何認定，與丙○○自身之權利
    義務已無任何影響，其應無為維護自身利益而故為虛偽證述
    之必要。再觀諸道路交通事故現場圖及草圖（見警卷第32、
    33頁），丙○○之自小客車所煞停之位置係位於碎片掉落物
    即撞擊點右前方4.6 公尺，該車已偏離至交流道內側車道上
    ，而非位於正前方4.6 公尺，是該車遭撞擊後因往右偏離，
    其煞車所需距離當較往正前方煞停之距離為短，是尚難據此
    即認丙○○之時速僅30公里。況高速公路外側車道本係供慢
    速車行駛，此觀高速公路及快速公路交通管制規則第8 條第
    1 項第1 款規定：「在高速公路最高速限每小時90公里以上
    之路段，行駛速率低於每小時80公里之較慢速小型車... 應
    行駛於外側車道」自明，是縱丙○○以較慢之時速行駛於外
    側車道，惟同時行駛於外側車道後方之被告應更注意前方所
    行駛之慢速車，保持安全距離，而非為查看路旁之標誌牌，
    致疏未注意車前狀況。被告上開所辯，實不足採。
  按汽車在同一車道行駛時，除擬超越前車外，後車與前車之
    間應保持隨時可以煞停之距離。汽車行駛時，駕駛人應注意
    車前狀況，並隨時採取必要之安全措施。道路交通安全規則
    第94條第1 項、第3 項分別定有明文。被告領有駕駛執照，
    對於上開規則自有所了解，本件車禍發生地點為行車速度較
    慢之外側車道，被告於高速行駛時，本應注意車前狀況，並
    保持隨時可以煞停之距離，而依肇事當時為天候晴、夜間有
    照明、柏油路面乾燥無缺陷、無障礙物、視距良好等情，有
    道路交通事故調查報告表(一)可憑（見警卷第10頁），客觀上
    並無不能注意之情事，被告於駕駛汽車時，如能注意車前狀
    況，當能立即發覺前方丙○○所駕駛之車輛與其所駕駛車輛
    間之距離，而即時採取減速以保持安全距離或變換車道等安
    全措施，以避免車禍之發生，然被告竟因連續查看路旁標誌
    牌而疏未注意及此，顯有過失甚明；被告之過失並致丙○○
    受有頭部外傷併腦震盪、頸部挫傷之傷害，乙○○受有左足
    、上唇、背部挫傷之傷害，有診斷證明書4 份可證（參警卷
    第39至42頁），足見被告上開過失行為與告訴人受傷之結果
    間有相當因果關係。
  本案經送請臺灣省嘉雲區車輛行車事故鑑定委員會及台灣省
    車輛行車事故覆議鑑定委員會鑑定，結果均同認：「甲○○
    駕駛自小客車，未注意車前狀況與未保持安全距離，由後追
    撞前車，為肇事原因。」有臺灣省嘉雲區車輛行車事故鑑定
    委員會97年6 月10日嘉雲鑑970278字第0975801762號函所附
    鑑定意見書及台灣省車輛行車事故覆議鑑定委員會98年4 月
    20日覆議字第0986201387號函各1 件附卷可參（見偵卷第14
    至16頁、本院卷第30頁）。本件事證明確，被告過失傷害犯
    行堪以認定，應予依法論科。
三、論罪科刑之理由：
  (一)核被告所為，係犯刑法第284 條第1 項過失傷害罪。
  (二)被告以一過失行為，同時侵害告訴人丙○○、乙○○之個人
    法益，觸犯上開2 罪名，為想像競合犯，又比較告訴人2 人
    之傷勢，告訴人丙○○所受頭部外傷併腦震盪、頸部挫傷，
    應較乙○○所受左足、上唇、背部挫傷之傷勢為重，是依刑
    法第55條之規定，從一重之過失傷害告訴人丙○○部分處斷
    。
  (三)被告於肇事後，在上開分隊警員前往現場處理時，就其犯行
    未為任何有偵查犯罪職權之公務員知悉前，向警員坦承肇事
    ，並接受裁判，有國道公路警察局第4 警察隊道路交通事故
    肇事人自首情形紀錄表可稽（見警卷第36頁），符合自首之
    要件，應依刑法第62條前段之規定減輕其刑。
  (四)原審依據上開事證，認被告罪證明確，予以論科，並審酌被
    告駕駛汽車於車流量眾多之高速公路上，本應謹慎注意車前
    狀況，保持安全之距離，竟疏未注意，導致本件車禍之發生
    ，並使告訴人受有前揭傷害，雖於原審與告訴人調解成立，
    惟卻拒絕依和解條件給付告訴人；又被告並無任何前科，有
    臺灣高等法院被告前案紀錄表附卷可稽（見本院卷第2 頁）
    ，足見被告平日素行良好等一切情狀，適用刑法第284 條第
    1 項前段、第55條前段、第62條前段、第41條第1 項前段，
    刑法施行法第1 條之1 第1 項、第2 項前段之規定，量處被
    告拘役59日，並諭知易科罰金之折算標準，認事用法及量刑
    均合法妥適，被告上訴主張告訴人就本件車禍與有過失，請
    求撤銷原判決，為無理由，應予駁回。
  (五)查被告並無前科，於本院審理時已賠償告訴人之損害，並取
    得告訴人之諒解，業如前述，足見被告平日素行良好，僅係
    因一時失慮致罹刑典，經此偵、審程序之教訓，當知所警惕
    ，信無再犯之虞，本院以為所宣告之刑以暫不執行為適當，
    併予宣告緩刑2 年，以啟自新。
四、應適用之法條：
    依刑事訴訟法第455 條之1 第3 項、第369 條第1 項、第36
    4 條、第299 條第1 項前段，刑法第284 條第1 項前段、第
    55條前段、第62條前段、第41條第1 項前段、第74條第1 項
    第1 款，刑法施行法第1 條之1 。
本案經檢察官陳文哲到庭執行職務。
中    華    民    國    98    年    7     月    7     日
                    交通法庭  審判長法  官  王聰明
                                    法  官  藍家偉
                                    法  官  吳錦佳
以上正本證明與原本無異。
不得上訴。
                                    書記官  謝璧卉
中    華    民    國    98    年    7     月    7     日
附錄本案論罪科刑條文：
刑法第284條
因過失傷害人者，處 6 月以下有期徒刑、拘役或 5 百元以下罰
金，致重傷者，處1 年以下有期徒刑、拘役或5 百元以下罰金。
從事業務之人，因業務上之過失傷害人者，處 1 年以下有期徒刑
、拘役或1 千元以下罰金，致重傷者，處3 年以下有期徒刑、拘
役或2 千元以下罰金。


司法院資訊處製作；財團法人民間司法改革基金會備份。
